【裁判字號】    99,審訴,283
【裁判日期】    990430
【裁判案由】    毒品危害防制條例
【裁判全文】
            臺灣士林地方法院刑事判決
公  訴  人  臺灣士林地方法院檢察署檢察官
被      告  甲○○
上列被告因違反毒品危害防制條例案件，經檢察官提起公訴（99
年度毒偵字第500 號），被告於本院準備程序中就被訴事實為有
罪之陳述，本院合議庭裁定由受命法官獨任改依簡式審判程序審
理，並判決如下：
    主  文
甲○○施用第一級毒品，累犯，處有期徒刑柒月，扣案之第一級
毒品海洛因（驗餘淨重零點貳捌柒零公克）沒收銷燬，裝盛上開
海洛因之空塑膠包裝袋貳個均沒收；又施用第二級毒品，累犯，
處有期徒刑伍月。應執行有期徒刑捌月，扣案之第一級毒品海洛
因（驗餘淨重零點貳捌柒零公克）沒收銷燬，盛裝前開海洛因所
用之空包裝袋貳個均沒收。
    事實及理由
一、本件犯罪事實及證據，除引用檢察官起訴書之記載（如附件
    起訴書）外，另更正並補充：（一）犯罪事實部分：甲○○
    於民國88年間，因施用毒品案件，經臺灣桃園地方法院裁定
    送觀察、勒戒後，認有繼續施用傾向，經送強制戒治，於89
    年6 月13日停止戒治付保護管束期滿執行完畢，並經臺灣桃
    園地方法院檢察署檢察官以88年度戒偵字第336 號為不起訴
    處分確定；再因施用毒品案件，經臺灣板橋地方法院裁定令
    入戒治處所施以強制戒治，強制戒治部分，於92年12月26日
    執行完畢釋放出所，刑責部分，則經同院以92年度易緝字第
    70號判決處有期徒刑5 月確定；又因施用毒品案件，經同院
    以92年度訴字第825 號判決處有期徒刑8 月確定，上開2 罪
    經裁定定其應執行刑為有期徒刑1 年確定，於93年12月13日
    縮刑期滿執行完畢；再因施用毒品案件，經同院以94年度訴
    字第1079號及95年度訴字第924 號判決分別判處有期徒刑10
    月、11月確定，上開2 罪經接續執行，於96年5 月28日假釋
    出監，而於96年6 月20日縮刑期滿，未經撤銷假釋，視為執
    行完畢。復因竊盜案件，經同院以98年度簡字第3467號判決
    處有期徒刑5 月確定，甫於99年1 月3 日執行完畢。詎其猶
    不知悔改，復分別基於施用第一、二級毒品之犯意，於99年
    2 月25日晚上10時許，在其臺北縣三重市○○街272巷7號6
    樓住處內，先以注射針筒注射之方式，施用第一級毒品海洛
    因1 次，再以將甲基安非他命置放於錫箔紙上燒烤，吸食其
    產生煙霧之方式，施用第二級毒品甲基安非他命1 次。（二
    ）上開犯罪事實，業據被告於本院準備程序期日及審理中坦
    承不諱，核與起訴書所載之證據相符，足認被告上開任意性
    自白與事實相符，本件事證明確，被告犯行洵堪認定，應依
    法論科。
二、核被告所為，分別係犯毒品危害防制條例第10條第1 項之施
    用第一級毒品罪及同條第2 項之施用第二級毒品罪。被告於
    施用第一級及第二級毒品前後持有之低度行為為施用之高度
    行為所吸收，不另論罪。又被告所犯上開2 罪，犯意個別，
    應分論併罰。又被告上述前科執行情形，此有臺灣高等法院
    被告前案紀錄表1 份附卷可佐，其於前案有期徒刑執行完畢
    後，5 年以內故意再犯本件有期徒刑以上之罪，均為累犯，
    應依法均加重其刑。再按，毒品危害防制條例認施用毒品者
    具「病患性犯人」之特質，除降低施用毒品罪之法定刑外，
    並採以觀察、勒戒方式戒除其身癮及以強制戒治方式戒除其
    心癮之措施，足認僅對於施用毒品之犯人科以重刑，並不能
    使其戒除毒癮。另參諸世界各國之醫療經驗及醫學界之共識
    ，咸認施用毒品成癮者，其心癮甚難戒除，絕難戒絕斷癮，
    致其再犯率均偏高（以新加坡為例，其執行強制戒治後再犯
    比例高達百分之72至75）。因此施用毒品者無法戒絕毒癮，
    一再施用，本為施用毒品者之特性，再犯施用毒品罪，量刑
    不宜過重，且新修正刑法已採一罪一罰，對於施用毒品者，
    每次施用毒品之犯行，均分別處罰，已足制裁被告各次施用
    毒品之犯行。本案被告雖有上述所載施用毒品案件之前科執
    行情形，惟本院依據上揭說明並審酌刑法第57條所列各項情
    狀及被告曾經觀察、勒戒及強制戒治程序，仍無法戒除毒癮
    ，復又觸犯本件施用第一、二級毒品犯行，可認被告具有「
    病患性犯人」之特質，且患有憂鬱症，又本件被告僅施用第
    一、二級毒品各1 次，其施用毒品係傷害自身健康，所生危
    害非鉅，及其犯後坦承犯行之態度等一切情狀，認公訴人合
    併求處有期徒刑1 年8 月以上，容有過重，爰分別量處如主
    文所示之刑，並諭知易科罰金之折算標準。
三、扣案之海洛因（毛重0.6890公克，淨重0.2890公克，取樣
    0.0020公克，驗餘淨重0.2870公克），係查獲之第一級毒品
    ，不問是否屬於犯人所有，應依毒品危害防制條例第18條第
    1 項前段之規定，諭知沒收銷燬。至扣案裝盛上開海洛因所
    用之空包裝袋2 個，係屬被告所有，供犯本件施用第一級毒
    品所用，業據被告於偵查中供承明確，爰依刑法第38條第1
    項第2 款、第3 項之規定，宣告沒收。
據上論斷，應依刑事訴訟法第273 條之1 第1 項、第299 條第1
項前段、第310 條之2 、第454 條第2 項，毒品危害防制條例第
10條第1 項、第2 項、第18條第1 項，刑法第11條、第47條第1
項、第51條第5款、第38條第1 項第2 款，判決如主文。
本案經檢察官簡志龍到庭執行職務。
中    華    民    國    99    年    4     月    30    日
                  臺灣士林地方法院刑事第一庭
                          法  官  洪英花
以上正本證明與原本無異。
如不服本判決，應於收受判決後10日內向本院提出上訴書狀，並
應敘述具體理由；其未敘述上訴理由者，應於上訴期間屆滿後20
日內向本院補提理由書。
                          書記官  趙彩彤
中    華    民    國    99    年    4     月    30    日
附錄本判決論罪科刑法條全文：
毒品危害防制條例第10條
施用第一級毒品者，處 6 月以上 5 年以下有期徒刑。
施用第二級毒品者，處 3 年以下有期徒刑。

司法院資訊處製作；財團法人民間司法改革基金會備份。
